臺灣高等法院刑事判決
109年度上易字第171號
上  訴  人  臺灣桃園地方檢察署檢察官 
被      告  王俊翔



上列上訴人因被告違反毒品危害防制條例案件，不服臺灣桃園地
方法院108年度審易字第833號，中華民國108年11月15日第一審
判決（起訴案號：臺灣桃園地方檢察署107年度毒偵字第6840、6
841號），提起上訴，本院判決如下：
    主  文
上訴駁回。
    事  實
一、王俊翔前於民國102年間因施用第一、二級毒品案件，經原
    審法院以103年度毒聲字第30號裁定送觀察、勒戒後，認無
    繼續施用毒品傾向，於104年6月3日釋放出所，並經臺灣桃
    園地方檢察署檢察官以104年度毒偵緝字第174號、104年度
    毒偵字第2490號為不起訴處分確定；復於前開觀察勒戒釋放
    後5年內之106年間因施用第二級毒品等案件，經原審法院以
    106年度審訴字第1579號判決判處有期徒刑3月、3月確定。
    另於100年間因詐欺案件，經原審法院以100年度矚易字第9
    號判決判處有期徒刑8月（共26罪），應執行有期徒刑4年11
    月，上訴後經本院以102年度上易字第1485號判決判處有期
    徒刑5月、4月（共16罪），應執行有期徒刑1年8月確定，於
    105年8月26日縮短刑期執行完畢（於本案構成累犯）。詎猶
    未戒除毒癮，復基於施用第二級毒品之犯意，於107年10月2
    2日20時許，在桃園市○○區○○○○村00○0號住處，以將第二級
    毒品甲基安非他命放入玻璃球燒烤吸食煙霧之方式，施用甲
    基安非他命1次。嗣於翌（23）日1時50分，在桃園市中壢區
    新中北路2段與華美一路口，因駕車未繫安全帶而為桃園市
    政府警察局保安警察大隊警員攔查，其於警員發覺上揭犯行
    前，主動交付其施用剩餘之甲基安非他命1包（驗餘含袋毛
    重2.5173公克），並自首前開犯行而知悉上情。
二、案經桃園市政府警察局刑事警察大隊報告臺灣桃園地方檢察
    署檢察官偵查起訴。
    理  由
甲、有罪部分：
壹、證據能力：
　　按被告以外之人於審判外之言詞或書面陳述，除法律有規定
    者外，不得作為證據。被告以外之人於審判外之陳述，雖不
    符同法第159條之1至第159條之4之規定，而經當事人於審判
    程式同意作為證據，法院審酌該言詞陳述或書面陳述作成時
    之情況，認為適當者，亦得為證據；當事人、代理人或辯護
    人於法院調查證據時，知有第159條第1項不得為證據之情形
    ，而未於言詞辯論終結前聲明異議者，視為有前項之同意，
    刑事訴訟法第159條第1項、第159條之5第1項、第2項分別定
    有明文。查本案下述據以認定被告王俊翔犯罪之供述證據，
    被告於本院準備程序時及檢察官於本院準備程序、審理程序
    時均未爭執其證據能力，且迄於言詞辯論終結前均未聲明異
    議，復經審酌該等言詞陳述或書面作成時之情況並無違法、
    不當或顯不可信之狀況，依刑事訴訟法第159條之5第2項之
    規定，均有證據能力；又本案認定事實之其餘非供述證據，
    並無證據證明係公務員違背法定程式所取得，依同法第158
    條之4反面解釋，亦均有證據能力，合先敘明。
貳、實體方面：
一、上開事實，業據被告王俊翔於警詢、偵訊及原審時均坦承不
    諱（見毒偵卷二第7頁背面、39頁、原審卷第57、87、89、1
    05頁），且經警採集其尿液送驗結果，亦呈安非他命及甲基
    安非他命陽性反應，有桃園市政府警察局被採尿人尿液暨毒
    品真實姓名與編號對照表及台灣檢驗科技股份有限公司濫用
    藥物實驗室-台北報告編號UL/2018/A0000000濫用藥物檢驗
    報告各1份在卷可稽（見毒偵卷二第51頁）。又扣案之透明
    結晶1包，經送請台灣檢驗科技股份有限公司濫用藥物實驗
    室鑑定後，確呈第2級毒品甲基安非他命之陽性反應（驗餘
    含袋毛重2.5173公克），亦有桃園市政府警察局保安警察大
    隊搜索扣押筆錄及扣押物品目錄表、台灣檢驗科技股份有限
    公司濫用藥物實驗室-台北報告編號UL/2018/A0000000濫用
    藥物檢驗報告各1份附卷可憑（見毒偵卷二第18-20、52頁）
    ，足認被告前開任意性自白與事實相符，堪以採信。從而，
    此部分事證明確，被告上開犯行洵堪認定，自應依法論科。
二、論罪：
　㈠核被告所為，係犯毒品危害防制條例第10條第2項之施用第二
    級毒品罪。其為供己施用而持有第二級毒品甲基安非他命之
    低度行為，為施用之高度行為所吸收，不另論罪。
　㈡被告前有如事實欄所載之犯罪科刑及執行情形，有本院被告
    前案紀錄表在卷可按，其於徒刑執行完畢後，5年內故意再
    犯本件有期徒刑以上之罪，為累犯，本院審酌被告於105年8
    月26日執行完畢前揭詐欺案件之刑罰後，相隔2年即再犯本
    案犯行，顯見被告對於刑罰反應力薄弱，兼衡酌被告曾有施
    用毒品犯行，仍再為犯行相同之本案施用毒品犯行，以及本
    案違犯情節、罪責、所為犯行之最低本刑等情，參酌司法院
    釋字第775號解釋意旨，認本案依照刑法第47條第1項規定加
    重最低本刑，尚不致使被告所受刑罰超過其所應負擔之罪責
    而有過苛之情，爰依前揭規定加重其刑。
　㈢按對於未發覺之罪自首而受裁判者，得減輕其刑，刑法第62
    條前段定有明文。查被告為警攔查時，主動交付甲基安非他
    命1包予警方扣案，並坦承上揭犯行等情，業據被告於警詢
    時陳稱明確（見毒偵卷二第7頁背面），並有桃園市政府警
    察局刑事警察大隊107年10月23日桃警刑大六字第107001982
    0號刑事案件移送書在卷可佐（見毒偵卷二第1頁），堪認被
    告於本案犯行尚未被有偵查犯罪職權之機關或公務員發覺前
    ，即主動坦承之，嗣復受法院裁判，合於刑法第62條前段自
    首減刑要件，爰依該規定減輕其刑。被告上揭犯行既有加重
    、減輕事由，爰依刑法第71條第1項規定，先加後減之。
三、原審以被告此部分犯行明確，而適用毒品危害防制條例第10
    條第2項、第18條第1項前段、刑法第11條、第47條第1項、
    第62條前段等規定，並說明審酌被告前因施用毒品案件經處
    遇及刑事訴追，仍未能戒除毒癮，再施用足以導致人體機能
    發生依賴性、成癮性及抗藥性等不良後果之甲基安非他命，
    漠視法令之禁制，應予非難，暨考量其犯後坦承犯行，及施
    用毒品本質乃自戕行為，本於刑罰一般預防及特別預防目的
    ，兼衡犯罪動機、智識程度、生活狀況及素行等一切情狀，
    量處有期徒刑3月，如易科罰金以新臺幣1千元折算1日，併
    說明：扣案之透明結晶1包，經鑑驗結果確含有第二級毒品
    甲基安非他命成分，且係被告本件施用毒品犯行剩餘之物，
    應與無法析離成分之包裝袋，依毒品危害防制條例第18條第
    1項前段規定，宣告沒收銷燬。至取樣鑑定用罄之毒品部分
    ，既已滅失，自無庸另為沒收銷燬之宣告。經核原判決認事
    用法，洵無違誤，量刑亦屬妥適。
四、檢察官上訴意旨略以：被告於警詢時供稱施用第二級毒品之
    時間為107年10月21至22日凌晨3-4時許，在桃園市八德區興
    仁路附近之車內施用，與原審所認定之犯罪事實不同等語（
    見本院卷第93、94頁）。惟查，被告於警詢時供稱：最近一
    次施用甲基安非他命是107年10月22日20許，在我現住地的
    家中施用等語（見毒偵卷二第7頁背面）；於偵訊時陳稱：
    最後一次施用是在住處，以玻璃球方式施用甲基安非他命等
    語（見毒偵卷二第39頁背面）；於原審時亦供承：承認起訴
    書所載之犯罪事實二、㈠部分等語（見原審卷第57、87、89
    、105頁），是被告確係坦認其於107年10月22日20時許，在
    桃園市○○區○○○○村00○0號住處，以將第二級毒品甲基安非他
    命放入玻璃球燒烤吸食煙霧之方式，施用甲基安非他命1次
    之犯行無訛。至被告於本院準備程序時雖改稱其係於同年10
    月23日凌晨，在車上施用，甫施用完畢即為警察查獲云云（
    見本院卷第96頁），然被告於本院準備程序時，已距本件遭
    查獲時間相隔1年4月有餘，經核起訴書所載犯罪事實二㈠、㈡
    所示被告被訴之犯罪情節，可見被告於本院準備程序時所陳
    已有記憶不清、互相混淆之情形，顯難遽信，自應認其於警
    詢、偵訊及原審時所為之一致供述，較為可採。是檢察官所
    執前揭上訴意旨，並無理由，應予駁回。
乙、無罪部分：
壹、公訴意旨略以：被告於107年10月24日21時50分為警採尿前
    回溯120小時內某時，在臺灣地區不詳地點，以不詳方式施
    用第二級毒品甲基安非他命1次。嗣於107年10月24日20時50
    分於搭乘由其友人林育誠（原審另案審理）所駕駛之車牌號
    碼000-0000號自用小客車時，為警臨檢盤查而查獲，並扣得
    香菸1支（經檢驗結果未呈現甲基安非他命成分），而於同
    日21時50分經其同意採集尿液送驗結果，呈現甲基安非他命
    陽性反應，因認其涉犯毒品危害防制條例第10條第2項之施
    用第二級毒品罪嫌。
貳、按犯罪事實應依證據認定之，無證據不得認定犯罪事實；又
    不能證明被告犯罪者，應諭知無罪之判決，刑事訴訟法第15
    4條第2項、第301條第1項分別定有明文。再按事實之認定，
    應憑證據，如未能發現相當證據，或證據不足以證明，自不
    能以推測或擬制之方法，為裁判基礎；且認定不利於被告之
    事實須依積極證據，苟積極證據不足為不利於被告事實之認
    定時，即應為有利於被告之認定；另認定犯罪事實所憑之證
    據，雖不以直接證據為限，間接證據亦包括在內，然無論直
    接證據或間接證據，其為訴訟上之證明，須於通常一般之人
    均不致有所懷疑，而得確信其為真實之程度者，始得據之為
    有罪之認定，倘其證明尚未達到此一程度，而有合理之懷疑
    存在，無從使事實審法院得有罪之確信時，即應由法院為諭
    知被告無罪之判決（最高法院40年台上字第86號、30年上字
    第816號、76年台上字第4986號判決意旨參照）。復按犯罪
    事實之認定，係據以確定具體的刑罰權之基礎，自須經嚴格
    之證明，故其所憑之證據不僅應具有證據能力，且須經合法
    之調查程式，否則即不得作為有罪認定之依據。倘法院審理
    之結果，認為不能證明被告犯罪，而為無罪之諭知，即無前
    揭第154條第2項所謂「應依證據認定」之犯罪事實之存在。
    因此，同法第308條前段規定，無罪之判決書只須記載主文
    及理由。而其理由之論敘，僅須與卷存證據資料相符，且與
    經驗法則、論理法則無違即可，所使用之證據亦不以具有證
    據能力者為限，即使不具證據能力之傳聞證據，亦非不得資
    為彈劾證據使用。故無罪之判決書，就傳聞證據是否例外具
    有證據能力，本無須於理由內論敘說明（最高法院100年度
    台上字第2980號判決意旨參照）。
參、公訴意旨認被告涉犯上開罪嫌，無非係以被告於警詢、偵訊
    之自白、自願受搜索同意書、桃園市政府警察局被採尿人尿
    液暨毒品真實姓名與編號對照表及台灣檢驗科技股份有限公
    司出具之濫用藥物檢驗報告為其論據。訊據被告堅詞否認此
    部分施用第二級毒品犯行，辯稱：伊於警詢時是說前一次被
    抓到有施用甲基安非他命，但這次是保安警察在我們車內煙
    灰缸發現菸蒂，初驗有海洛因成分，我們就被帶回警局，後
    來採我的尿沒有驗出海洛因成分，而是安非他命成分等語。
肆、查被告於107年10月22日20時許，在其桃園市○○區○○○○村00○
    0號住處，以將第二級毒品甲基安非他命放入玻璃球燒烤吸
    食煙霧之方式，施用甲基安非他命1次，嗣於翌（23）日23
    時許，因駕車未繫安全帶為警攔查主動交付甲基安非他命1
    包與警扣案，復徵得其同意於同（23）日3時5分採集尿液送
    驗，鑑驗結果呈安非他命（>4500【7156】）、甲基安非他
    命（>5000【84924】）陽性反應（下稱第1次採尿）等情，
    已詳如前述有罪部分所載；又警方於同年月24日21時50分再
    經其同意採尿送驗，結果呈安非他命（2104）及甲基安非他
    命（>5000【25467】）陽性反應（下稱第2次採尿），有台
    灣檢驗科技股份有限公司出具之濫用藥物檢驗報告及桃園市
    政府警察局被採尿人尿液暨毒品真實姓名與編號對照表各1
    份存卷可參（見毒偵卷一第26、55頁）。然按，甲基安非他
    命經口服投與後約70%於24小時內自尿中排出，約90%於96小
    時內自尿中排出，於甲基安非他命成分之檢出與其投與方式
    、投與量、個人體質、採集尿液檢體時間與檢測儀器之精密
    度等諸多因素有關，因此僅憑尿液中呈甲基安非他命陽性反
    應，並無法確實推算吸食時間距採集時間之長短，惟依上述
    資料推斷，最長可能不會超過4日，有行政院衛生署管制藥
    品管理局（現改制為行政院衛生福利部食品藥物管理署）92
    年6月27日管檢字第0920004781號函可參；又原審函詢法務
    部法醫研究所關於被告本件2次尿檢報告是否可能源自同1次
    施用毒品之行為，經復以：因施用者施用劑量、飲水情形、
    年齡及身體狀況之代謝程度等皆可能影響尿液檢驗結果，經
    查本所無相關研究資料等語，有該所108年6月28日法醫毒字
    第10800028530號函在卷可稽（見原審卷第61頁）。是第2次
    採尿送驗結果固呈安非他命、甲基安非他命陽性反應，惟徵
    諸上揭函示，被告本次驗尿結果有可能係前次施用甲基安非
    他命後尚未完全代謝完畢所致，而非被告另有再次施用安非
    他命、甲基安非他命之犯行，是被告上開辯解既有可能屬實
    ，而有合理懷疑之空間存在。此外，本件無其他積極證據足
    以證明被告確有公訴人所指此部分犯行，並使法院達到確信
    。是原審以不能證明被告有公訴意旨所指此部分之犯罪為由
    ，而諭知無罪之判決，經核尚無違誤。
伍、檢察官上訴意旨略以：被告第2次採尿送驗結果，檢出安非
    他命濃度2104ng/ml及甲基安非他命濃度25467ng/ml之陽性
    反應，濃度均非低，被告辯稱係第1次採尿之施用行為，顯
    屬卸責之詞，本件有再次送請鑑驗以釐清被告2次尿液檢驗
    結果是否為同1次施用毒品行為所致云云。惟查，本院以被
    告前後2次尿液檢驗報告是否源自同1次施用毒品行為之事項
    函詢法務部法醫研究所，經該所函復略稱：有關所詢事項，
    本所未有相關研究資料可提供等語，此有該所109年3月27日
    法醫毒字第10900018020號函在卷可按（見本院卷第103頁）
    ，再經本院以相同事項函詢衛生福利部食品藥物管理署，該
    署函復略以：檢出藥物濃度與施用劑量、施用頻率、施用方
    式、飲用水量之多寡、所用檢驗方法靈敏度、個人體質及代
    謝情況等因素有關，依個案而異等語，此有該署109年5月1
    日FDA管字第1090010006號函附卷可稽（見本院卷第109頁）
    ，是經本院先後函詢法務部法醫研究所及衛生福利部食品藥
    物管理署後，仍無從排除被告第2次採尿呈安非他命及甲基
    安非他命陽性反應，乃有可能係第1次採尿之施用行為尚未
    完全代謝完畢所致，自無從遽認被告除上開施用行為外，確
    實另有施用安非他命、甲基安非他命之犯行。再者，刑事訴
    訟法第161條第1項規定，檢察官就被告犯罪事實，應負舉證
    責任，並指出證明之方法。因此，檢察官對於起訴之犯罪事
    實，應負提出證據及說服之實質舉證責任，惟本件檢察官所
    舉之事證僅能證明被告第2次採尿之驗尿結果有呈安非他命
    及甲基安非他命陽性反應，然無任何積極證據足認被告除上
    開有罪部分外另有施用第二級毒品之犯行。檢察官猶執前揭
    情詞提起上訴，惟其所列證據及卷內訴訟資料，經本院逐一
    剖析，參互審酌，仍無從獲得有罪心證，已俱如前述，檢察
    官此部分上訴意旨僅就原審採證之職權行使再為爭執，核無
    理由，應予駁回
丙、被告經本院合法傳喚，無正當理由而未到庭，爰依法不待其
    陳述，逕行判決。至觀諸卷附被告提出之衛生福利部桃園醫
    院診斷證明書所載，被告係於109年5月26日、同年6月2日至
    該院泌尿科「門診」就醫，而本院審理期日為同年5月28日
    ，尚難認其係因生病而無法到庭，自非屬正當事由，附此敘
    明。
據上論斷，應依刑事訴訟法第368條、第371條，判決如主文。
本案經檢察官林欣怡提起公訴，檢察官吳怡蒨提起上訴，檢察官
董怡臻到庭執行職務。
中　　華　　民　　國　　109 　年　　6 　　月　　17　　日
                  刑事第二十三庭審判長法　官  李釱任
                                      法　官  連育群
                                      法　官  崔玲琦
以上正本證明與原本無異。
不得上訴。
                                      書記官  李政庭
中　　華　　民　　國　　109 　年　　6 　　月　　17　　日

附錄：本案論罪科刑法條全文
毒品危害防制條例第10條
施用第一級毒品者，處6月以上5年以下有期徒刑。
施用第二級毒品者，處3年以下有期徒刑。